最高法院刑事裁定　　　　　　　一○○年度台抗字第八八二號
抗　告　人　陳家章
上列抗告人因肅清煙毒條例等罪案件，不服台灣高等法院高雄分
院中華民國一００年六月三十日駁回聲請再審之裁定（一００年
度聲再字第七八號），對其中關於違反麻醉藥品管理條例部分提
起抗告，本院裁定如下：
    主  文
抗告駁回。
    理  由
本件原裁定以抗告人陳家章在原審聲請再審，其聲請意旨略以：
(一)、抗告人（綽號「青銅」）經人帶至陳忠程住處施用安非他命
，為表示誠心而寫「青銅」呼叫器號碼之紙條給陳忠程。詎陳忠
程於十餘日後打呼叫器給抗告人，抗告人適購買安非他命七小包
返回屏東，抗告人基於好奇及為返還積欠陳忠程之新台幣（下同
）一千元，前往陳忠程住處即遭埋伏之警員查獲，抗告人隨即發
現彼等將上開紙條放在海洛因上，而以此冤枉抗告人。(二)、海洛
因係陳忠程所有，而抗告人未被判刑確定前，陳忠程可能會被重
新起訴，因此陳忠程絕未迴護抗告人。(三)、販賣海洛因之法定刑
較販賣安非他命之法定刑重。依抗告人行為時即民國八十四年之
法律規定，販賣安非他命能上訴第三審，販賣海洛因（經判處有
期徒刑十五年）竟不能上訴第三審。本案之重點在於上開紙條何
以會在海洛因上，苟陳忠程無法說出海洛因係何人所有，抗告人
即能肯定海洛因係陳忠程所有。本案因前揭法律規定之矛盾，致
抗告人未及說出海洛因係陳忠程所有。(四)、抗告人於檢察官偵查
中已陳述，抗告人於八十三年六月二十七日至陳忠程住處施用安
非他命，曾積欠陳忠程一千元，當時因施用毒品頭腦不清，曾在
陳忠程之帳簿最下面寫成一萬元後又劃掉，臨走時說過幾天會還
他。(五)、抗告人遭查扣之五百支空瓶，係前於七十九年間所使用
，該部分抗告人並經判處有期徒刑四年，抗告人嗣將該空瓶丟在
菜園內而遭查扣。又於抗告人車上所查獲之電子秤一台，係綽號
「阿茂」者所送用以購買安非他命。另抗告人遭查獲之安非他命
七包，係為供己施用，抗告人就上情已於原確定判決審理中辯明
。(六)、抗告人第一次至陳忠程住處施用安非他命，係八十三年五
月中旬。抗告人於八十三年六月中旬，第二次前往陳忠程住處時
，才認識陳忠程並留下上開紙條，抗告人認識陳忠程僅十餘日。
抗告人於八十三年六月二十七日，第三次前往陳忠程住處施用安
非他命。抗告人於八十三年六月三十日，第四次前往陳忠程住處
即被警查獲。抗告人就上開經過已於原確定判決審理中陳述明確
。(七)、抗告人與陳進三素不相識，上情已據二人於警詢時相互對
質，抗告人不可能販賣安非他命予陳進三，抗告人就上情亦於原
確定判決審理中陳述甚詳。爰依刑事訴訟法第四百二十條第一項
規定，聲請再審等語。原裁定以：(一)、刑事訴訟法第四百二十條
第一項第六款，其所稱發現確實之新證據，係指該證據當時已經
存在，為法院及當事人所不及知，不及調查斟酌，至其後始行發
見，且就證據本身形式上觀察，固不以絕對不須經過調查程序為
條件，但必須顯然可認為足以動搖原有罪確定判決，而為受判決
人無罪、免訴、免刑或輕於原判決所認罪名之判決者為限。(二)、
經查原審法院八十四年度上訴字第一四八三號刑事判決，就抗告
人非法販賣化學合成麻醉藥品部分，判處抗告人有期徒刑五年六
月，抗告人就該部分提起第三審上訴後，復又具狀撤回上訴而確
定。經核抗告人關於違反麻醉藥品管理條例部分，聲請再審意旨
所載各情，其內容顯與刑事訴訟法第四百二十條第一項第四款、
第五款無涉。又抗告人並未提出已證明抗告人係受誣告，或陳忠
程之證詞係屬虛偽之相關事證。另抗告人聲請再審意旨主張各情
，亦非事實審法院判決前已經存在，為法院、當事人所不知，事
後始行發見者。且依其主張各情從形式上觀察，復非顯然可認為
足以動搖原有罪確定判決，而應為抗告人無罪、免訴、免刑或輕
於原判決所認罪名之判決。抗告人聲請再審主張各情，核與刑事
訴訟法第四百二十條第一項各款之規定不合，爰駁回抗告人關於
違反麻醉藥品管理條例部分再審之聲請（另駁回違反肅清煙毒條
例聲請再審部分，不在抗告範圍）。抗告意旨略以：(一)、檢察官
及第一審法官均未詳查，即逕為不利於抗告人之認定。(二)、抗告
人就聲請再審意旨所示各情，於原確定判決審理中均已提出辯解
，乃原審就相關各情未予詳酌，即逕予駁回本件再審之聲請云云
。惟查：原裁定駁回抗告人關於違反麻醉藥品管理條例部分再審
之聲請，已詳細說明其所依憑之理由，經核於法並無違誤。抗告
意旨仍執陳詞，指摘原裁定不當，為無理由，應予駁回。
據上論結，應依刑事訴訟法第四百十二條，裁定如主文。
中    華    民    國  一○○  年    十    月  二十七  日
                      最高法院刑事第十二庭
                          審判長法官  陳  世  雄  
                                法官  張  祺  祥  
                                法官  宋      祺  
                                法官  周  盈  文  
                                法官  宋  明  中  
本件正本證明與原本無異
                                      書  記  官  
中    華    民    國  一○○  年   十一   月    三    日
                                                       s